【裁判字號】    98,抗,185
【裁判日期】    980806
【裁判案由】    拍賣抵押物
【裁判全文】
臺灣臺中地方法院民事裁定               98年度抗字第185號
抗  告  人  乙○○
            甲○○
相  對  人  三信商業銀行股份有限公司
法定代理人  丙○○
上列當事人間拍賣抵押物事件，抗告人對於民國98年6月3日本院
98年度司拍字第501號所為裁定，提起抗告，本院合議庭裁定如
下：
    主  文
抗告駁回。
抗告程序費用新臺幣壹仟元由抗告人負擔。
    理  由
一、抗告意旨略以：依非訟事件法第32條規定，法院應依職權調
    查事實及必要之證據。原審僅以該四次序抵押權均經依法登
    記，債權已屆清償其而未受清償，逕以裁定准為本件拍賣抵
    押物，並未審酌相對人所提新台幣（下同）4,250萬元及1,
    725萬元二筆借款是否為上開第一至第四次序最高限額抵押
    權所擔保，顯有怠於調查之違法等語。爰依法提起抗告，請
    求廢棄原裁定，發回原審更為適法裁定或駁回相對人之聲請
    。
二、按抵押權人於債權已屆清償期而未受清償者，得聲請法院拍
    賣抵押物，就其賣得價金而受清償，民法第873條第1項定有
    明文。又抵押權經設定登記後，債權人因債務屆滿未受清償
    ，依民法第873條第1項之規定，即得聲請法院拍賣抵押物，
    如對於此項法律關係有爭執時，亦應由有爭執之人提起訴訟
    ，以求解決，不得僅依抗告程序聲明其有爭執，並據為廢棄
    拍賣裁定之理由（最高法院51年台抗字第269號判例參照）
    。換言之，抵押權人依前揭規定聲請拍賣抵押物，係屬非訟
    事件，法院所為准駁之裁定，無確定實體法上法律關係存否
    之性質，於債權及抵押權之存否，亦無既判力。為裁定之法
    院僅就抵押權人所提出之債權憑證、抵押權設定契約書、他
    項權利證明書、土地暨建物登記謄本為形式上之審查，只須
    其抵押權已經依法登記，且抵押債權已屆清償期而未受清償
    ，法院即應為准許拍賣抵押物之裁定，無從審酌屬於實體上
    法律關係之事由，抗告法院就拍賣抵押物裁定准予強制執行
    事件亦應僅就形式審查，不得審酌抗告人關於實體事項之抗
    辯事由。經查：
（一）本件相對人主張：債務人林永達為向相對人借款，以其所
      有原裁定附表所示不動產分別於民國81年7月20日、81年7
      月20日、81年7月20日及87年6月22日，依序設定本金最高
      限額792萬元、908萬元、4,300萬元及660萬元，存續期間
      未定之抵押權（下稱系爭最高限額抵押權）以為擔保。嗣
      上開抵押物於96年12月29日因繼承登記移轉予抗告人乙○
      ○、甲○○。而債務人林文達於96年4月16日、96年4月10
      日向相對人分別借款42,50萬元、18,00萬元，清償日期依
      序為98年4月16日、98年4月10日，應按月繳納本息，如一
      次未履行，即喪失期限利益。詎債務人自97年6月16日、
      97 年7月10日起即未繳納本息，應視同全部到期，計尚欠
      本金42,50萬元、17,25萬元及利息、違約金等，為此聲請
      拍賣抵押物以資受償等情，業據其提出抵押權設定契約書
      、他項權利證明書、其他約定事項書、土地及建物登記謄
      本、借據及放款交易明細為證。原裁定准許相對人拍賣抵
      押物之聲請，核無不合。
（二）抗告意旨雖以前開情詞置辯，惟原裁定附表所示之不動產
      係設定最高限額抵押權予相對人，而所謂最高限額抵押權
      者，係指債務人或第三人提供其不動產為擔保，就債權人
      對債務人一定範圍內之不特定債權，在最高限額內設定之
      抵押權，民法第881條之1第1項定有明文。查債務人林永
      達於前揭81年、87年間將原裁定附表所示之不動產設定系
      爭最高限額抵押權予相對人時約定：所提供之本抵押物之
      擔保範圍包括債務人、擔保物提供人對抵押權人即相對人
      ，為擔保對相對人現在（包括過去所負現在未清償）及將
      來所負之借款、票據、保證、損害賠償等以及其他一切債
      務，即在本抵押權設定契約書所定債權本金最高限額以內
      之清償及其利息、遲延利息、違約金、實行抵押權費用以
      及因債務不履行而發生之全部損害賠償等語，此有相對人
      所提出之林文達等人所簽立之其他約定事項書在卷可憑。
      其次，系爭最高限額抵押權之存續期間係：「不定期限」
      ，亦有登記謄本在卷可稽。而前揭二筆借款之借貸日期分
      別為96年4月16日、96年4月10日，分別尚有本金42,50萬
      元、17,25萬元及利息、違約金等尚未消債，此有林文達
      所簽立之借據及相對人提出之放款帳卡明細表在卷為證，
      依形式觀之，該二筆借款，自係在系爭最高限額抵押權所
      擔保之範圍內。抗告人如認該二筆借款不在上開最高限額
      抵押權所擔保之範圍內，揆諸前揭判例及裁定要旨，應另
      循訴訟途徑以謀解決，而不得於抗告程序中主張以求解決
      ，並據為廢棄拍賣裁定之理由。從而，抗告人以前述事由
      提起本件抗告，請求廢棄原裁定，為無理由，應予駁回。
三、末按非訟事件依法應由關係人負擔費用者，法院裁定命關係
    人負擔時，應一併確定其數額，非訟事件法第24條第1項定
    有明文。爰依法確定本件抗告程序費用額為1,000元，由抗
    告人負擔。
四、結論：本件抗告為無理由，爰依非訟事件法第46條、第21條
    第2項、第24條第1項，民事訴訟法第495條之1第1項、第449
    條第1項、第78條，裁定如主文。
中    華    民    國    98    年    8     月    6     日
                民事第三庭  審判長法  官  林洲富
                                  法  官  曹宗鼎
                                  法  官  黃渙文
正本係照原本作成。
如不服本裁定，僅得於收受本裁定正本送達後10日內，以適用法
規顯有錯誤為理由，向本院提出再抗告狀（須附繕本一份及繳納
再抗告裁判費新臺幣1,000元），經本院許可後始可再抗告，前
項許可，以原裁定所涉及之法律見解具有原則上重要性者為限。
中    華    民    國    98    年    8     月    6     日
                                  書記官


司法院資訊處製作；財團法人民間司法改革基金會備份。
